臺灣高雄地方法院刑事判決　　　　　　　　　　　　　九十二年度訴字第二四八號
　　公　訴　人　臺灣高雄地方法院檢察署檢察官
　　被　　　告　乙○○
　　指定辯護人　甲○○律師
右列被告因違反毒品危害防制條例案件，經檢察官提起公訴（九十二年度偵字第一二
八四號），本院判決如左：
    主  文
乙○○無罪。
    理  由
一、公訴意旨略以：被告乙○○平日無正當工作與固定收入，因缺錢花用，明知姓名
    年籍資料均不詳綽號「忠仔」之人意圖營利而販賣三級毒品Ｋｅｔａｍｉｎｅ，
    竟基於與「忠仔」連續販賣三級毒品Ｋｅｔａｍｉｎｅ之共同概括犯意聯絡與犯
    行分擔（一）於九十二年五月間某日某時，以「忠仔」使用之行動電話0000
    000000號為聯絡工具，由乙○○介紹綽號「阿林仔」、「文仔」之不詳姓
    名年籍之男子認識「忠仔」，上開二人隨以新臺幣（下同）一萬餘元之價格，在
    高雄市○○路與福德路口之「魚人碼頭」餐廳包箱內，向乙○○及「忠仔」購入
    第三級毒品Ｋｅｔａｍｉｎｅ（本案扣案之綠色錠劑，每顆單價約為一百三十元
    ）約八十至一百顆，乙○○因此可於自己向「忠仔」購買三級毒品Ｋｅｔａｍｉ
    ｎｅ時，扣抵二千元之金額。（二）乙○○另於九十二年六月四日八時許，經「
    忠仔」撥打乙○○使用之0000000000號行動電話，聯絡其交貨地點與
    對象，由乙○○出面在高雄市大順陸橋下，以三千二百元之代價，販售第三級毒
    品Ｋｅｔａｍｉｎｅ共計十六顆予不詳姓名綽號「小黑」之成年男子一次（三）
    復於九十二年六月五日九時許，以同樣方式，在高雄市○○路與民族路口，以四
    千八百元之代價由乙○○販售三級毒品Ｋｅｔａｍｉｎｅ二十四顆予不詳姓名綽
    號「阿宏」之成年男子一次；每次販售毒品所得，乙○○均可自綽號「忠仔」處
    分得二千元。（四）乙○○於九十二年六月六日十五時許，再向綽號「忠仔」取
    得三級毒品Ｋｅｔａｍｉｎｅ後，於同日十八時四十分許在高雄市○○路與自強
    路路口附近伺機販賣時，因形跡可疑，為警當場查獲，並扣得乙○○持有之三級
    毒品Ｋｅｔａｍｉｎｅ（綠色錠劑）共七十六顆、含二級毒品ＭＤＭＡ及三級毒
    品Ｋｅｔａｍｉｎｅ成分之橘色錠劑五顆、含ＭＤＭＡ之紅色錠劑四顆、黃色錠
    劑七顆（以上二級毒品ＭＤＭＡ部分為乙○○持有供自己施用，經臺灣高雄地方
    法院檢察署檢察官另案處理）等物。乙○○經查獲後，以上開行動電話聯絡「忠
    仔」，雙方約定見面與交付毒品，嗣經高雄市政府警察局特勤中隊於高雄市新興
    區○○○路四十二號前另查獲簡清隆。因認被告涉有毒品危害防制條例第四條第
    三項連續販賣第三級毒品罪嫌云云。
二、按犯罪事實應依證據認定之，無證據不得推定其犯罪事實。不能證明被告犯罪者
    ，應諭知無罪之判決。刑事訴訟法第一百五十四條第二項、第三百零一條第一項
    分別定有明文。事實之認定，應憑證據，如未能發現相當證據，或證據不足以證
    明，自不能以推測或擬制之方法，以為裁判基礎，最高法院著有四十年台上字第
    八六號判例可資參照。又依刑事訴訟法第一百六十一條第一項規定：檢察官就被
    告犯罪事實，應負舉證責任，並指出證明之方法。因此，檢察官對於起訴之犯罪
    事實，應負提出證據及說服之實質舉證責任。倘其所提出之證據，不足為被告有
    罪之積極證明，或其指出證明之方法，無從說服法院以形成被告有罪之心證，基
    於無罪推定之原則，自應為被告無罪判決之諭知。亦有最高法院九十二年台上字
    第一二八號判例要旨足參。所謂認定犯罪事實之證據，係指足以認定被告確有犯
    罪行為之積極證據而言，如未發現相當證據，或證據不足以證明，自不能以推測
    或擬制之方法，以為裁判基礎。且刑事訴訟上證明之資料，無論其為直接證據或
    間接證據，均須達於通常一般人均不致於有所懷疑，而得確信其為真實之程度，
    始得據為有罪之認定，若其關於被告是否犯罪之證明未能達此程度，而有合理性
    懷疑之存在，致使無從形成有罪之確信，根據「罪證有疑，利於被告」之證據法
    則，即不得遽為不利被告之認定，其以情況證據（即間接證據）斷罪時，尤須基
    於該證據在直接關係上所可證明之他項情況事實，本乎推理作用足以確證被告有
    罪，方為合法，不得徒憑主觀上之推想，將一般經驗上有利被告之其他合理情況
    逕予排除，此觀諸最高法院七十六年台上字第四九八六號、三十二年度上字六七
    號判例意旨亦甚明顯。
三、本件公訴人認被告乙○○涉有前開販賣第三級毒品Ｋｅｔａｍｉｎｅ犯行，無非
    係以被告於警偵詢之自白、與「忠仔」聯絡之通聯紀錄，及扣案之第三級毒品等
    為其所憑之論據。訊據被告堅決否認有何販賣第三級毒品Ｋｅｔａｍｉｎｅ犯行
    ，辯稱：「查獲毒品七十六顆是我的，毒品是我們要施用的，是我們三個朋友（
    綽號小黑及另一個姓名忘記了）一起購買，跟小黑之前也有合買過一次，當時一
    顆是一百三十元，錢是我先付的。我跟我朋友三個人一起跟「忠仔」買毒品，而
    我去拿毒品。」等語。
四、經查：
（一）本件被告固於九十二年六月六日警詢中供陳：「忠仔的真實姓名我不知，他是
      我在一年前打麻將認識的朋友，其年約二十餘歲，平頭身材矮胖，都是我打他
      的行動電話（0000000000）與忠仔聯絡，忠仔有需要送貨才會另外
      再打我的行動電話（0000000000）聯絡我並約在不特定地點將毒品
      交給我，忠仔會再與我聯絡並告訴我要在何時何地將毒品交給何人，我再依忠
      仔的指示依約前往約定地點交貨（每次運送ＭＤＭＡ二級毒品代價為新台幣二
      千元整），到目前我幫忠仔完成二次送貨。第一次：９２年０６月０４日８時
      許在高雄市○○路橋下（靠近九如路）交給綽號（小黑）真實姓名不詳（ＭＤ
      ＭＡ二級毒品）十六粒，交易所得（新台幣三千二百元）；第二次：９２年６
      月５日９時許在高雄市○○路與民族路口交給綽號（阿宏）真實姓名不詳（Ｍ
      ＤＭＡ二級毒品）二十四粒，交易所得（新台幣四千八百元）；今天本來要作
      第三次交易就被警察查到了。兩次交易成功，忠仔共給我新台幣四千元整作為
      酬勞，每次領取酬勞都是我將交易所得交給忠仔，忠仔再將酬勞拿給我。」等
      語（參警卷第一頁反面至第二面），復於同年六月七日檢察官初訊時亦供稱：
      「（問：何時開始賣毒品？）答：三月四日開始賣，第一次交貨在下午交了十
      幾粒，一粒一百五十元。（問：賣給誰？）綽號「黑仔」。（問：賺了多少錢
      ？）答：二千元。第二次交了二十幾粒，賣給綽號「阿宏」，在印地安ＫＴＶ
      交給他的。第三次上線已將貨給我了，還未交易。」等語（參偵卷第四頁反面
      ），然其於本院九十二年六月七日初訊時旋即改稱：「九十二顆毒品是我向綽
      號「阿忠」的男子購買的，一顆購買二百元。是我與「阿宏」、「小歐」一起
      集資購買的。」等語（參九二年聲羈字第三二四號卷第五頁），嗣並迭於同年
      六月十一日、同年七月二十二日、同年八月一日檢察官複訊及本院審理時，均
      堅決否認有販賣毒品之事，而辯稱扣案毒品係其與朋友合買，被告上開供述前
      後不一，究以何者屬實，已非無疑，自應調查其他證據以資審認，尚不得以案
      重初供即作為判斷真偽之唯一依據。
（二）本件雖於查獲被告後，由被告打電話聯絡「忠仔」，惟被告與「忠仔」之通話
      內容及過程為何，經證人即本件查獲員警胡滄濱到庭證稱：「（問：請說明被
      告在警局是如何供述？）答：被告在警訊筆錄供出毒品來源是忠仔，他也有打
      電話給忠仔，約在高雄市○○區○○路與復興路口，我們在附近等候，但沒有
      發現忠仔，準備收隊回去時，在東急屋百貨前發現有一個人（即簡清隆）行跡
      可疑，以為是要偷東西，結果在他身上查獲搖頭丸一百顆。（問：被告當時打
      電話是如何與對方說？）答：被告用自己的行動電話撥打忠仔的行動電話，被
      告打電話時我並不在場，我沒有聽到被告與忠仔電話的內容。（問：簡清隆是
      否為忠仔？）答：簡清隆本人否認，而且他的手機號碼也不是被告所述忠仔的
      號碼，我們有核對過。（問：被告有說他認識簡清隆？）答：被告說不認識，
      簡清隆不是忠仔。」等語明確（參本院卷第一七七至一八○頁），依證人之陳
      述，足見被告雖有與忠仔聯絡、惟被告與忠仔之通話內容為何，是否係為任何
      接頭洽談毒品販賣交易之情事，或係被告個人向忠仔購買毒品等，均無法確定
      ，則本院自難僅依被告確有與忠仔聯絡交付毒品一節，逕認被告有販賣毒品之
      情，況警察後雖查獲簡清隆，惟簡清隆否認渠為忠仔，渠之手機號碼也不是被
      告所述忠仔的號碼，是就簡清隆與本案是否相關，公訴人亦未提出任何證據以
      資佐證，自亦無法據此而認定被告有何販賣毒品犯行。
（三）至扣案之綠色錠劑七十六顆，經臺灣高雄地方法院檢察署於九十二年六月十八
      日送請高雄醫學大學附設中和紀念醫院檢驗結果，確呈第三級毒品Ｋａｔａｍ
      ｉｎｅ陽性反應，有該院編號九一○六─五五六號檢驗報告一紙在卷可參（參
      見偵卷第二十四頁），雖足以證明被告所持有之上開扣案物品，確係第三級毒
      品Ｋａｔａｍｉｎｅ，然充其量僅能證明被告持有前開數量之Ｋａｔａｍｉｎ
      ｅ而已，尚未足以證明被告係因意圖販賣而持有上開扣案之第三級毒品Ｋａｔ
      ａｍｉｎｅ之事實。
（四）況被告染有施用毒品惡習，業據被告所自承，且被告為警查獲時採集之尿液經
      送驗後，確呈ＭＤＭＡ陽性反應，有高雄市立凱旋醫院九十二年六月十九日煙
      毒尿液檢驗成績書在卷足參，是被告所稱扣案毒品ＭＤＭＡ係供己施用，應堪
      採信。至被告尿液並無呈Ｋａｔａｍｉｎｅ之陽性反應，或因為毒品成分之檢
      出與其投與方式、投與量、個人體質、採尿時間與檢測儀器之精密度等諸多因
      素有關，或因為被告確尚未施用，然均自不能僅憑被告為警查獲後，經警採尿
      送驗結果，並未檢出毒品Ｋａｔａｍｉｎｅ陽性反應，即遽認被告定並未施用
      毒品Ｋａｔａｍｉｎｅ，亦無為供個人施用而持有扣案毒品Ｋａｔａｍｉｎｅ
      七十六顆之可能，況且，員警查獲被告之際，復未查獲任何其他有意向被告購
      買第三級毒品Ｋａｔａｍｉｎｅ而與被告接洽之人士，亦未扣得販賣毒品者為
      達分裝販賣常用之分裝袋等物，尚難僅以被告所持有上開毒品Ｋａｔａｍｉｎ
      ｅ之數量等情，即以推測或擬制之方法，推認被告購入扣案毒品係為販賣。
（五）又扣案之毒品數量雖多，惟查，持有數量眾多毒品，可能係因意圖販賣營利而
      持有，或為圖轉讓而持有，或受寄藏匿而持有，或為幫助他人施用而幫忙購入
      持有，或與其他施用毒品者共同出資購買，以降低購入成本，或因單純為免個
      人施用毒品之來源中斷並避免購買時為警查獲而大量購入持有，皆有可能，亦
      無違常情，是以被告辯稱扣案之毒品係與朋友合買，以供己施用，尚非不可採
      信。從而，本院尚難僅憑被告持有扣案毒品數量眾多，即憑主觀之推想，將一
      般經驗上有利於被告之其他合理情況逕予排除，遽認被告購入上開扣案毒品，
      係供被告販賣所用之物。
（六）公訴人雖另舉被告0000000000號行動電話通聯紀錄資為被告犯罪所
      憑之論據，然通聯紀錄充其量僅能證明被告確有與某特定人聯絡之事實，至聯
      絡內容為何，是否為販賣毒品之事，均無法證明，是本院亦難憑此遽為不利於
      被告之認定。
五、綜上論述，本件公訴人所舉之證據均不足以證明被告有何販賣毒品Ｋａｔａｍｉ
    ｎｅ之犯行，本院就卷內訴訟資料，逐一剖析，參互審酌仍無從獲得有罪之心證
    ，應認不能證明被告犯罪，揆諸前揭說明，依法自應為無罪判決之諭知。
據上論斷，應依刑事訴訟法第三百零一條第一項，判決如主文。
本案經檢察官丙○○到庭執行職務。
中      華      民      國    九十三    年      七      月    二十三   日
                                  臺灣高雄地方法院刑事第八庭
                                     審判長法  官    陳樹村
                                            法  官    吳俊龍
                                            法  官    林意芳
右正本證明與原本無異。
如不服本判決，應於判決送達後十日內，向本院提出上訴狀。
                                            書記官    曾秀鳳
中      華      民      國    九十三    年      八      月      四     日
